臺灣高雄地方法院民事裁定　　　　　 99年度消債抗字第276號
抗　告　人　余俊芳
即　債務人
上列當事人因消費者債務清理事件聲請更生，對本院民國99年11
月23日99年度消債更字第453 號裁定，提起抗告，本院裁定如下
：
    主  文
原裁定廢棄。
債務人余俊芳自民國一百年一月二十五日下午四時起開始更生程
序。
命司法事務官進行本件更生程序。
    理  由
一、抗告意旨略以：抗告人之穩定收入，並非如原裁定所認定之
    每月薪資新臺幣（下同）50,478元。抗告人每月薪資收入包
    括本薪、其他津貼、全勤獎金、考勤津貼及加班費，民國99
    年1 月至9 月平均每月考勤津貼及加班費，合計達15,000元
    以上，平均每月加班時數高達71小時，然99年11月起，因公
    司規定加班時數不得超過51小時，抗告人每月實際領得薪資
    已減至約40,000元餘。抗告人以年齡而論，雖屬青壯之年，
    但因長期超時加班，睡眠不足，加上憂心債務無法清償，房
    屋將被拍賣，導致精神疾病加重，且每日搬運客機行李、貨
    運貨物，已對身體造成職業傷害，不知還能繼續工作多久。
    又抗告人積欠之債務除本金外，尚須加計利息及違約金，以
    週年利率20% 計算，抗告人每月須清償利息50,000元以上，
    以抗告人之收入狀況，確已無法清償債務。原裁定以抗告人
    之債務，如不加計利息，約8 年即可清償完畢，顯有違誤，
    為此提起抗告，請求廢棄原裁定，准允抗告人更生之聲請等
    語。
二、按債務人不能清償債務或有不能清償之虞者，得依消費者債
    務清理條例（下稱消債條例）所定更生或清算程序，清理其
    債務。次按債務人無擔保或無優先權之債務總額未逾1,200
    萬元者，於法院裁定開始清算程序或宣告破產前，得向法院
    聲請更生。又按法院開始更生程序之裁定，應載明其年、月
    、日、時，並即時發生效力。末按法院裁定開始更生或清算
    程序後，得命司法事務官進行更生或清算程序，必要時得選
    任律師、會計師或其他適當之自然人或法人一人為監督人或
    管理人。消債條例第3 條、第16條第1 項、第42條第1 項、
    第45條第1 項分別定有明文。
三、經查：
  (一)抗告人目前於立榮航空股份有限公司（下稱立榮航空）擔任
    地勤職務，99年1 月至9 月間每月薪資（已扣除所得稅、勞
    保費、健保費、福利金）分別為49,437元、46,277元、46,3
    21元、51,091元、43,599元、50,950元、55,861元、55,034
    元及55,732元，有立榮航空99年1 月至9 月員工總給與明細
    表可考（原審卷第159 至167 頁）。抗告人99年1 月至9 月
    平均每月薪資為50,478元，應可認定。
  (二)抗告人積欠金融機構有擔保及無擔保債務3,058,483 元，另
    積欠民間債權人王順家800,000 元、長鑫資產管理股份有限
    公司（下稱長鑫資產公司）1,200,000 元、台新資產管理股
    份有限公司（下稱台新資產公司）600,000 元，合計負債5,
    658,483 元，消費債條例施行後，抗告人於98年3 月間與最
    大債權金融機構中國信託銀行進行協商，因抗告人無法負擔
    任何還款條件，致協商不成立等情，有財團法人金融聯合徵
    信中心前置協商專用債權人清冊、財團法人金融聯合徵信中
    心當事人綜合信用報告、借據、前置協商不成立通知書在卷
    可稽（原審卷第20至24、26頁），堪予認定。抗告人已積欠
    高額債務，自應節撙開銷用以償債始符誠信，抗告人居住於
    高雄市，其每月必要之消費性支出，應以內政部社會司公告
    之99年度高雄市每人每月最低生活費11,309元為限。因上開
    最低生活費係由內政部參照行政院主計處所公布當地區最近
    1 年平均每人消費支出60% 定之，而平均每人消費支出之項
    目包括食品費、飲料費、菸草、衣著、鞋、襪類、房地租及
    水費、燃料和燈光、家具及家庭設備、家事管理、保健和醫
    療、運輸及通訊、娛樂教育和文化服務、雜項支出。是以，
    每月11,309元，已含蓋抗告人所主張之交通費、水電費、餐
    費及居住費用等消費性支出，逾此範圍之消費性支出，自無
    必要。
  (三)抗告人之母親余王阿玉於97年、98年所得分別為3,600 元、
    2,770 元，名下無財產，有財政部高雄市國稅局97年及98年
    度綜合所得稅各類所得資料清單、財產歸屬資料清單在卷足
    憑（原審卷第213 至215 頁）。余王阿玉不能以自己之財產
    維持生活而需由抗告人扶養，堪予認定。抗告人主張每月支
    出母親扶養費3,000 元，未逾99年度高雄市每人每月最低生
    活費標準11,309元之範圍，核屬適當。又抗告人與配偶王麗
    玲共同育有1 名未成年子女，有戶籍謄本附卷可憑（原審卷
    第15頁），是以，抗告人亦有未成年子女扶養費之必要。以
    上開最低生活費標準11,309元計算，復審酌該名未成年子女
    係中度聽障，抗告人每月須支出其語言治療費1,000 元及每
    月領有社會安親班費用補助3,000 元，則抗告人每月支出子
    女扶養費用應係4,655 元【計算式：（11,309＋1,000 －3,
    000 ）÷2 ＝4,655 】。抗告人每月收入於扣除個人必要消
    費性費用11,309元、母親扶養費3,000 元、未成年子女扶養
    費4,655 元，剩餘31,514元，雖尚能負擔中國信託銀行提出
    120 期、零利率、按月清償14,164元之協商清償方案，然抗
    告人另積欠民間債務800,000 元、長鑫資產公司1,200,000
    元及台新資產公司600,000 元，並未納入前置協商範圍內，
    抗告人每月剩餘31,514元，難認能同時兼顧中國信託銀行提
    出之協商條件及清償民間債務、資產管理公司之債務。
  (四)抗告人為一般消費者，並未從事營業，目前負債總額為5,65
    8,483 元。抗告人99年1 月至9 月平均每月薪資50,478元，
    另據抗告人所陳，其自99年11月起加班時數減少，並提出長
    榮公司公告為憑，可見，抗告人目前每月平均薪資已有減少
    。又抗告人名下有房地各1 筆（公告現值1,121,630 元，已
    設定抵押權）、投資1 筆（公告現值6,930 元），有抗告人
    財產及收入狀況說明書、財團法人金融聯合徵信中心前置協
    商專用債權人清冊及財政部高雄市國稅局財產歸屬資料清單
    存卷可查，抗告人負債大於資產，其有不能清償債務之事實
    ，應可認定。
  (五)抗告人所積欠之債務，其中債權人台新資產公司、萬泰商業
    銀行股份有限公司、長鑫資產公司、台新國際商業銀行股份
    有限公司、台北富邦商業銀行股份有限公司、上海商業儲蓄
    銀行股份有限公司、復華商業銀行股份有限公司（現為元大
    商業銀行股份有限公司）、渣打銀行股份有限公司、日盛國
    際商業銀行股份有限公司及安泰商業銀行股份有限公司之部
    分，利息計算方式，分別以週年利率20% 、20% 、12% 、9.
    16% 、12.03%、19.71%、3.42% 、20% 及12% 計算，分別有
    臺灣臺北地方法院北院木99司執戊字第56249 號、北院隆98
    執戊字第280 號、北院隆97執戊字第112090號、北院隆97執
    戊字第67947 號、北院隆98司執戊字第74179 號、北院錦96
    執戊字第49191 號、北院錦96執戊字第29401 號、北院錦96
    執戊字第25942 號、北院錦95執戊字第24420 號及本院雄院
    隆民嘉96執字第24084 號執行命令附卷可參（原審卷第39、
    47、49、51、57、61、62、67、71、78頁）。抗告人就上開
    銀行之債務，每年有如附表所示之利息須償還，合計388,83
    6 元。縱抗告人每月清償31,514元，將全數抵充利息，抗告
    人積欠之債務本金並無減少，抗告人確已不能清償債務，且
    有循更生程序，清理債務之必要。
四、綜上所述，抗告人係一般消費者，並未從事營業，已有不能
    清償債務之情形。其中無擔保或無優先權之債務在1,200 萬
    元以下，並未經法院裁定開始清算程序或宣告破產，又查無
    消費者債務清理條例第6 條第3 項、第8 條或第46條所定應
    駁回更生聲請之事由存在，則抗告人更生之聲請，核屬有據
    ，自應准許。原裁定以抗告人每月尚餘31,514元可供清償債
    務，如不計息，僅需8 年即可清償完畢，認抗告人並無不能
    清償債務情事存在，駁回抗告人更生之聲請。惟原審未將利
    息、違約金列入計算，而謂抗告人並無不能清償債務或不能
    清償債務之虞，尚有未恰。抗告人提起抗告，求予廢棄，為
    有理由。爰廢棄原裁定，併諭知如主文第二項所示。
五、依消費者債務清理條例第11條第2 項、第45條第1 項、第15
    條、民事訴訟法第495 條之1 第1 項、第450 條，裁定如主
    文。
中    華    民    國  100     年    1     月    25    日
                  民事第三庭    審判長法  官  朱玲瑤
                                      法  官  李嘉益
                                      法  官  陳宛榆
上為正本係照原本作成。
本裁定不得抗告。
本裁定已於民國一百年一月二十五日下午四時起公告。
中    華    民    國  100     年    1     月    25    日
                                      書記官  周耿瑩
附表：
 ┌──┬─────────────────┬────┬─────────┬──────┐
 │編號│債權人                            │年利率  │債權金額（新台幣）│每年應繳利息│
 │    │                                  │        │                  │（新台幣）  │
 ├──┼─────────────────┼────┼─────────┼──────┤
 │ 一 │台新資產管理有限公司              │20%     │ 266,000元        │53,200元    │
 ├──┼─────────────────┼────┼─────────┼──────┤
 │ 二 │萬泰商業銀行股份有限公司          │20%     │ 256,009元        │51,202元    │
 ├──┼─────────────────┼────┼─────────┼──────┤
 │ 三 │長鑫資產管理股份有限公司          │12%     │ 1,030,641元      │127,277元   │
 ├──┼─────────────────┼────┼─────────┼──────┤
 │ 四 │台新國際商業銀行股份有限公司      │9.16%   │ 533,800元        │48,896元    │
 ├──┼─────────────────┼────┼─────────┼──────┤
 │ 五 │台北富邦商業銀行股份有限公司      │12.03%  │ 40,701元         │4,896元     │
 ├──┼─────────────────┼────┼─────────┼──────┤
 │ 六 │上海商業儲蓄銀行股份有限公司      │19.71%  │ 143,337元        │28,252元    │
 ├──┼─────────────────┼────┼─────────┼──────┤
 │ 七 │元大商業銀行股份有限公司          │3.42%   │ 380,664元        │13,019元    │
 ├──┼─────────────────┼────┼─────────┼──────┤
 │ 八 │渣打銀行股份有限公司              │20%     │ 148,914元        │29,783元    │
 ├──┼─────────────────┼────┼─────────┼──────┤
 │ 九 │日盛國際商業銀行股份有限公司      │20%     │ 101,554元        │20,311元    │
 ├──┼─────────────────┼────┼─────────┼──────┤
 │ 十 │安泰商業銀行股份有限公司          │12%     │ 120,000元        │12,000元    │
 ├──┴─────────────────┴────┼─────────┼──────┤
 │     合                                計         │ 3,021,620元      │388,836元   │
 └─────────────────────────┴─────────┴──────┘